臺灣臺中地方法院刑事判決
110年度交訴字第42號
公  訴  人  臺灣臺中地方檢察署檢察官
被      告  王睿詳


上列被告因過失致死等案件，經檢察官提起公訴（110年度偵字
第2735號），本院判決如下：
    主    文
王睿詳犯過失致死罪，處有期徒刑柒月。
    犯罪事實
一、王睿詳於民國109年10月17日晚間，騎乘車牌號碼000-0000
    號普通型機車搭載張怡萱，沿臺中市清水區高美路由西往東
    方向行駛，於同日19時3分許，行經臺中市○○區○○路000號前
    時，其本注意行車速度應依速限標誌或標線之規定，無速限
    標誌或標線者，行車時速不得超過50公里，亦應注意車前狀
    況，隨時採取必要之安全措施，且依當時情形並無不能注意
    之情事，惟竟疏於注意及此，貿然騎乘機車超速直行。適廖
    竹樹沿臺中市清水區高美路路肩由西往東方向步行，於同日
    19時3分許，行經廖明揚（所涉過失傷害部分，另經檢察官
    為不起訴處分）停放高美路152號對面路邊之車牌號碼00-00
    00號自小客車旁時，自高美路路肩進入高美路車道往前行進
    ，王睿詳行經該處見狀閃避不及，遂與廖竹樹發生碰撞，王
    睿詳、張怡萱亦人車倒地。王睿詳、張怡萱、廖竹樹經送醫
    急救後，廖竹樹仍因頭胸腹部外傷，導致中樞神經損傷死亡
    ，張怡萱則受有右側顴骨骨折、兩側上顎骨及顎骨、鼻骨粉
    碎性骨折、顱底骨及篩骨骨折及疑似腦脊髓液外漏等傷害。
    嗣經警據報前往事故現場處理，因而查獲上情。王睿詳並於
    犯罪遭發覺前，向員警自首為騎乘機車肇事之人。
二、案經廖竹樹之子廖建智委任張嘉勳律師，張怡萱及其母親王
    逸瑱分別告訴後由臺灣臺中地方檢察署檢察官偵查起訴。
    理    由
一、證據能力：
㈠、本判決認定事實所引用之被告以外之人於審判外之言詞或書
    面證據等供述證據，公訴人、被告在本院審理時均同意作為
    證據使用（見本院卷第220、332頁），復經本院審酌認該等
    證據之作成無違法、不當或顯不可信之情況，依刑事訴訟法
    第159 條之5 第1 項規定，均有證據能力。
㈡、又本案認定事實引用之卷內其餘非供述證據，並無證據證明
    係公務員違背法定程序取得，依同法第158 條之4 規定反面
    解釋，亦均有證據能力。
二、認定犯罪事實所憑之證據及其認定之理由：
㈠、上開犯罪事實，業據被告於本院審理時坦承不諱（見本院卷
    第335頁），核與證人即告訴人廖建智警詢、偵查中之證述
    （見相驗卷第25-27頁、第103-105頁）、證人即告訴人張怡
    萱警詢、偵查中、本院準備程序之證述（見相驗卷第161-16
    4頁、第177-181頁，本院卷第215-223頁）、證人顏美琪警
    詢之證述（見相驗卷第21-23頁）、證人廖明揚警詢之證述
    （見相驗卷第33-35頁）大致相符。並有員警職務報告（見
    相驗卷第19頁）、臺中市清水分局大秀派出所110報案紀錄
    單（見相驗卷第37頁）、童綜合醫療社團法人童綜合醫院一
    般診斷書：①被害人廖竹樹（見相驗卷第39頁）②被告王睿詳
    （見相驗卷第41頁）③告訴人張怡萱（見相驗卷第43頁）、
    道路交通事故現場圖（見相驗卷第45頁）、道路交通事故調
    查報告表㈠㈡（見相驗卷第47-49頁）、現場照片18張（見相
    驗卷第51-67頁）、監視器畫面翻拍照片4張（見相驗卷第69
    -71頁）、被告王睿詳之交通事故肇事人自首情形紀錄表（
    見相驗卷第77頁）、臺中市政府警察局交通事故補充資料表
    （見相驗卷第79頁）、車輛詳細資料報表【2R-3055自小客
    車】（見相驗卷第85頁）、臺中地檢署相驗筆錄、相驗屍體
    證明書、檢驗報告書（見相驗卷第101、107、123-131頁）
    、相驗照片（見相驗卷第113-120頁）、臺中市政府警察局
    道路交通事故初步分析研判表（見相驗卷第133-139頁）、
    本院勘驗筆錄（見本院卷第217頁）、臺中市車輛行車事故
    鑑定委員會中市車鑑0000000案分析意見書（見本院卷第251
    -253頁）在卷可稽。已足以補強被告前開具任意性之自白。
㈡、被告就本案行車事故導致廖竹樹死亡及張怡萱受傷之結果，
    為肇事主因：
　⒈汽車行駛時，駕駛人應注意車前狀況及兩車並行之間隔，並
    隨時採取必要之安全措施，不得在道路上蛇行，或以其他危
    險方式駕車；行車速度，依速限標誌或標線之規定，無速限
    標誌或標線者，應依下列規定：一、行車時速不得超過五十
    公里。但在設有快慢車道分隔線之慢車道，時速不得超過四
    十公里，未劃設車道線、行車分向線或分向限制線之道路，
    時速不得超過三十公里。道路交通安全規則第94條第3項、
    第93條第1項第1款定有明文。
　⒉證人即告訴人張怡萱警詢時證述：當天我跟王睿詳在事故發
    生前，正參加陣頭的宗教活動，地點大約也是在高美路上 
    ，離肇事地點約騎車五分鐘内的距離，因我的機車停在橋江
    北街上，王睿詳便說要載我去牽車，約在事故發生前五分鐘
    左右，我坐王睿詳的機車離開，他載我一直行駛在高美路上
    ，速度很快，我有叫他慢一點，但他沒有減速，直到車禍發
    生前他都大約保持一樣的速度，但他的時速多少我不知 道
    ，他載我的時候我沒有注意前方的狀況，我讓他載的時候直
    到車禍發生，都沒有感覺到王睿詳有明顯減速或閃避的動作
    ，所以在發生車禍前我完全不知情。就我的印象，當時王睿
    詳載我的時候時速70公里以上（見相驗卷第161-164頁）；
    偵查中又證述：王睿詳車禍前時速應該有80公里以上，我有
    叫王睿詳不要騎那麼快等語（見相驗卷第178頁）。
　⒊本院勘驗事發時之監視器畫面，因角度關係，僅拍攝到被告
    的機車在監視器時間晚上7時3分自螢幕右下角出現，撞擊被
    害人廖竹樹後滑行至對向車道，人車倒地。且被告之機車在
    撞擊後，滑行出去速度亦偏快（見本院卷第217、218頁）。
    又依據臺中市政府警察局清水分局繪製之道路交通事故現場
    圖（見相驗卷第45頁），被告機車在撞擊後至少滑行14.8公
    尺方停下。可知證人即告訴人張怡萱所證稱被告在騎車撞擊
    被害人廖竹樹前，車速至少有70公里等情，應可採信。
　⒋依據臺中市車輛行車事故鑑定委員會分析意見書（中市車鑑0
    000000案），則認定：肇事因素與被告騎乘之普通重型機車
    （下稱①車）、被害人廖竹樹（下稱②行人）行進方向為交岔
    或同向行進以及廖明揚停放之車輛（下稱③車）是否直接影
    響②行人路徑有關，分析一：①車、②行人交岔行進。②行人於
    劃有分向限制線之雙向兩車道路段，不當穿越道路、未注意
    往來車輛小心通行，為肇事主因。①車王睿詳駕駛普通重型
    機車,行經劃有分向限制線路段，未注意車前狀況適採安全
    措施，為肇事次因。被告之自用小客車，無肇事因素。(於
    公車站牌十公尺停車違反規定)。分析二：①車、②行人同向
    行進。①車王睿詳駕駛普通重型機車，行至劃有分向限制線
    路段，未注車前狀況適採安全措施，為肇事主因。②行人廖
    竹樹，於劃有分向限制線之雙向兩車道路段，遇狀況入道路
    、未靠邊行進，為肇事次因。③車於公車站牌10公尺範圍內
    停車，妨礙行進為肇事次因（見本院卷第249-253頁）。上
    開分析意見書，雖區分第三人廖明揚停放之車輛是否直接影
    響被害人路徑有關而有不同結論。然本院依據卷內事證，綜
    合告訴人張怡萱之證述、現場監視器等判斷，被害人廖竹樹
    因第三人廖明揚停放之車輛，妨礙行進路線，因而行進入車
    道，雖有過失。但被告王睿詳因超速行駛，以致未能注意車
    前狀況，撞擊被害人廖竹樹，並因此以偏快之速度滑行後人
    車倒地，導致被害人廖竹樹死亡以及後載之告訴人張怡萱受
    傷之結果，被告王睿詳應屬肇事之主因。是被告就本案因上
    開過失，導致廖竹樹死亡及張怡萱受傷之結果，犯罪事證已
    臻明確，應予依法論科。
三、論罪科刑：
㈠、核被告王睿詳所為，係犯刑法第276條過失致死罪、同法第28
    4條前段過失傷害罪。　　　
㈡、被告係以一行為，同時導致被害人廖竹樹死亡以及之告訴人
    張怡萱受傷之結果，為想像競合犯，應依刑法第55條，從一
    重論以刑法第276條過失致死罪。
㈢、本案報案人或勤指中心轉來資料未報明肇事人姓名，處理人
    員前往現場處理肇事人（即被告）在場，並當場承認為肇事
    人，有臺中市政府警察局道路交通事故肇事人自首情形紀錄
    表在卷可稽（見相驗卷第77頁），足認被告於本案符合自首
    之要件，本院審酌當時情狀，爰依刑法第62條前段規定，減
    輕其刑。　
㈣、爰審酌被告因超速及疏未注意車前狀況之過失，不慎騎車撞
    擊被害人廖竹樹，導致被害人廖竹樹死亡，以及後載之告訴
    人張怡萱受有右側顴骨骨折、兩側上顎骨及顎骨、鼻骨粉碎
    性骨折、顱底骨及篩骨骨折及疑似腦脊髓液外漏等傷害，傷
    勢亦屬嚴重，所為應予非難。並審酌被告就本案事故發生係
    屬肇事主因之情形。又審酌被告坦承犯行，與被害人廖竹樹
    之家屬已經成立調解（見本院卷第301、302頁調解筆錄），
    與告訴人張怡萱則迄今未能成立調解之情形。以及審酌被告
    前無有罪科刑前科紀錄之素行。暨審酌被告於本院審理時所
    供述之教育程度、職業、家庭經濟狀況（見本院卷第336頁
    ），量處如主文所示之刑，以示懲儆。
據上論斷，應依刑事訴訟法第299條第1項前段，判決如主文。
本案經檢察官謝怡如提起公訴，檢察官温雅惠到庭執行職務。
中　　華　　民　　國　　111 　年　　6 　　月　　9 　　日
                  刑事第二庭   審判長法  官  陳淑芳
　
                                     法  官  黃光進
　
                                     法  官  徐煥淵
以上正本證明與原本無異。
如不服本判決應於收受送達後20日內向本院提出上訴書狀，並應
敘述具體理由；其未敘述上訴之理由者，應於上訴期間屆滿後20
日內向本院補提理由書（均須按他造當事人之人數附繕本）「切
勿逕送上級法院」。
告訴人或被害人如不服判決，應備理由具狀向檢察官請求上訴，
上訴期間之計算，以檢察官收受判決正本之日起算。
　                             　　　書記官  陳麗靜
中　　華　　民　　國　　111 　年　　6 　　月　　9 　　日
附錄本案論罪科刑法條　　　　　　　　　　　　　　　　　　中華民國刑法第276條
因過失致人於死者，處5年以下有期徒刑、拘役或50萬元以下罰
金。
中華民國刑法第284條
因過失傷害人者，處1年以下有期徒刑、拘役或10萬元以下罰金
；致重傷者，處3年以下有期徒刑、拘役或30萬元以下罰金。